【裁判字號】    91,簡上,221
【裁判日期】    920312
【裁判案由】    清償債務
【裁判全文】
臺灣高雄地方法院民事判決  九十一年度簡上字第二二一號
    上  訴  人  塑品實業股份有限公司
?
    法定代理人  丙○○
    訴訟代理人  丁○○
    被上訴人    洋盟海運承攬運送股份有限公司
?
    法定代理人  甲○○
    訴訟代理人  乙○○
右當事人間請求清償債務事件，上訴人對於中華民國九十一年五月三日本院高雄簡易
庭九十一年度雄簡字第六九號第一審判決提起上訴，本院判決如左：
    主      文
上訴駁回。
第二審訴訟費用由上訴人負擔。
    事實及理由
一、被上訴人起訴主張：上訴人於民國九十年四月間委託伊承攬運送兩只四十呎貨櫃
    之貨物，由荷蘭至中國上海，該批貨物於同年五月二十三日抵達上海後，因上訴
    人未能即時歸還該兩只貨櫃，屢經催告後，迄同年八月十四日始將之歸還船公司
    ，該段期間，除前十天免費外，自六月三日起至八月十四日止，陸續發生之租櫃
    費用為第十一天起至第二十天，以每櫃每日十元美金計價，第二十一天起至第四
    十天每日以二十元美金計價，第四十一天之後，每日以四十元美金計價，共計新
    台幣（下同）十五萬三千九百三十四元，已由伊先行墊付，爰求為上訴人應給付
    十五萬三千九百三十四元，及自支付命令送達翌日起至清償日止，按年息百分之
    五計算之法定遲延利息之判決。
二、上訴人則以：兩造間並無任何委任或契約關係，伊係委託訴外人士盟國際貨運有
    限公司（下稱士盟公司）運送並租櫃，又依士盟公司向伊上海分公司人員表示租
    櫃費用每日應為美金五元等語，資為抗辯。
三、兩造聲明：
  一上訴聲明：(一)原判決廢棄。
              (二)被上訴人在第一審之訴駁回。
  二答辯聲明：請求駁回上訴。
四、被上訴人主張之事實，業據提出載貨證券一紙、運費單據二張、發票聯、集裝箱
    存放申請單、收費標準各一紙及傳真十紙為證，上訴人則以前揭情詞置辯。是本
    件應審酌之兩造爭點乃：(一)被上訴人是否為契約當事人？(二)上訴人逾期歸還貨櫃
    之租櫃費用應如何計算？茲將本院判斷意見分述如下：
  (一)按稱承攬運送人者，謂以自己之名義，為他人計算，使運送人運送物品而受報酬
    為營業之人，民法第六百六十條第一項定有明文。經查，被上訴人主張士盟公司
    與伊屬於同一關係事業集團，士盟公司為航空貨運代理股份有限公司，伊則為海
    運承攬運送股份有限公司，本件貨物係以海運貨櫃方式運送等情，為上訴人所不
    爭執，並有被上訴人提出之載貨證券及名片各一紙附卷可稽（見原審卷第六頁及
    本院卷），又本件貨物運送之報關費用四萬八千八百六十二元（含稅），係上訴
    人簽發以被上訴人名義為受款人之支票付款清償，由被上訴人開立三聯式統一發
    票交付上訴人收執，亦有上訴人提出之三聯式統一發票及支票影本在卷可憑，足
    見，上訴人係委託被上訴人以其名義，使運送人代為運送貨物至上海，堪以認定
    。是被上訴人主張其為承攬運送契約之當事人，堪信為真實。上訴人否認被上訴
    人為契約當事人，即無可採。
  (二)又按承攬運送，除本節有規定外，準用關於行紀之規定；行紀，除本節有規定者
    外，適用關於委任之規定。受任人因處理委任事務，支出之必要費用，委任人應
    償還之，並付自支出時起之利息，此為民法第六百六十條第二項、第五百七十七
    條及第五百四十六條所規定。經查，兩造間確有承攬運送契約關係存在，已如前
    述，又本件貨櫃依約於五月二十三日運抵上海後，係因上訴人之上海辦事處員工
    遲未將貨物卸下，致船公司無法拖回貨櫃，迄八月十四日始歸還等情，並為上訴
    人自承在卷（見原審卷第四六、第五七頁及本院九十二年二月二十六日言詞辯論
    筆錄），足見，本件租櫃費用係因上訴人逾期歸還貨櫃所產生，自應由上訴人自
    行負擔。被上訴人以其名義代上訴人向三井（中國）有限公司（下稱三井公司）
    租用貨櫃，並代為清償所生費用，即屬於墊款之支出，而關於承攬運送人請求返
    還墊款之法律依據，因於承攬運送及行紀均無明文規定，依前開說明，被上訴人
    自可適用委任之規定請求上訴人返還該租櫃費用。
  (三)再查，被上訴人係依三井公司集裝箱超期使用費標準計算：即四十呎貨櫃干貨箱
    ，前十天為免費，第十一天起至二十天，第二十一天起至第四十天，及第四十一
    天起，依序每日以美金十元、二十元及四十元計價，租櫃期間為九十年六月三日
    起至八月十四日止，總計租櫃費用為人民幣三萬七千六百三十二元，以當時匯率
    折合新台幣即為十五萬三千九百三十四元，此有三井公司之集裝箱超期使用費標
    準表及發票聯附卷可參（見原審卷第九及十一頁）。至上訴人辯稱士盟公司人員
    通知租櫃係以每日五元美金計價租櫃費用，惟為被上訴人所否認，此外復未能舉
    證以實其說，其所辯自不足採。是本件租櫃費用應以被上訴人主張之上開金額計
    算。
五、綜上所述，兩造間有承攬運送之契約關係存在，上訴人未依約於貨物運送抵達後
    歸還貨櫃，致被上訴人因而墊付上開租櫃費用，上訴人自應返還之。從而，被上
    訴人依委任之法律關係，請求上訴人返還墊付之租櫃費用，及自支付命令送達翌
    日即九十年十一月二十三日起至清償日止，按年息百分之五計算之法定遲延利息
    ，即有理由，應予准許。原審為被上訴人勝訴之判決，於法並無不合，上訴意旨
    指摘原判決不當，求予廢棄改判，為無理由，應予駁回。
六、本件事證已臻明確，兩造其餘攻擊防禦方法，經審酌後認對本判決結果不生影響
    爰不一一論駁，附此敘明。
七、據上論結，本件上訴為無理由，依民事訴訟法第四百三十六條之一第三項、第四
    百四十九條第一項、第七十八條，判決如主文。
中      華      民      國    九十二    年      三      月      十二    日
                              臺灣高雄地方法院民事第一庭
~B審判長法官
~B法      官
~B法      官
右為正本係照原本作成。
本判決不得上訴。
中      華      民      國    九十二    年      三      月      十二    日
~B法院書記官  歐文政


司法院資訊處製作；財團法人民間司法改革基金會備份。
